臺灣高等法院民事判決　　　　　　　　99年度建上易字第54號
上　訴　人　張大為
被　上訴人　鄭義松
上列當事人間損害賠償事件，上訴人對於中華民國99年8月20日
臺灣臺北地方法院99年度建字第185號第一審判決提起上訴，並
擴張、減縮聲明及為訴之追加，本院於100年4月19日言詞辯論終
結，茲判決如下：
    主  文
上訴及追加之訴均駁回。
第二審及追加訴訟費用由上訴人負擔。
    事實及理由
一、本件上訴人於原審依民法第259條第1款規定，請求被上訴人
    返還伊所給付之工程款新臺幣（下同）55萬4,320元，及依
    民法第227條第2項規定，請求被上訴人賠償伊因雇工拆除瑕
    疵工程所支付之費用10萬2,800元；嗣於本院審理中減縮依
    民法第259條第1款規定請求被上訴人返還伊所給付之工程款
    為19萬8,776元，及擴張依民法第227條第2項規定，請求被
    上訴人賠償伊因雇工拆除瑕疵工程所支付之費用為20萬8,00
    0元；另追加依民法第227條第1項、第226條第1項規定為上
    開請求，核與民事訴訟法第446條第1項但書、第255條第1項
    第2款、第3款規定相符，其擴張、減縮聲明及追加程序合法
    ，合先敘明。
二、上訴人主張：伊委託被上訴人裝潢門牌號碼臺北市○○區○
    ○街49巷19號3樓之房屋（下稱系爭工程），已支付被上訴
    人工程款124萬8,800元，詎系爭工程有如附表所示品質粗糙
    、偷工減料等瑕疵，經伊請求改善，被上訴人竟關閉手機，
    出境不歸，伊不得不雇工拆除，並重新裝潢，被上訴人所為
    給付顯然不完全，爰依民法第227條第1、2項、民法第226條
    第2項規定，並依民法第256條規定，以99年7月14日準備(一)
    狀繕本之送達為解除如原判決附表所示各項工程契約之意思
    表示。為此，依民法第259條第1款規定，請求被上訴人回復
    原狀，返還伊所給付之工程款19萬8,776元，及依民法第227
    條第2項規定，請求被上訴人賠償伊因雇工拆除瑕疵工程所
    支付之費用20萬8,000元。（原審為上訴人敗訴之判決，上
    訴人聲明不服）並提起上訴另主張：被上訴人因無能力承攬
    系爭工程，致造成上開工程瑕疵，亦有瑕疵給付致給付不能
    之情形，爰追加依民法第227條第1項、第226條第1項規定，
    併依民法第259條第1款、第227條第2項規定為上開請求等語
    。上訴聲明：(一)原判決關於駁回後開之訴部分廢棄。(二)被上
    訴人應給付上訴人40萬6,776元，及自起訴狀繕本送達翌日
    起至清償日止，按週年利率5%計算之利息。（原判決關於駁
    回超過上訴聲明請求給付本息部分，因上訴人未聲明不服，
    業已確定）
三、被上訴人則以：系爭工程之總體規劃、設計、選材、變更、
    追加，均由上訴人自行規劃，伊就上訴人指示之內容配合施
    作，並無任何瑕疵可言。嗣系爭工程接近完工時，伊因拒絕
    上訴人變更工程之要求而與之交惡，上訴人除剋扣尾款外，
    更拒絕讓伊進場施作。上訴人事後雖主張其自行補修而支出
    費用，然其所提單據並非實在，且經法院判決伊無庸負擔賠
    償責任。又關於上訴人追加依民法第226條第1項規定請求部
    分，伊否認無能力承攬系爭工程，且該請求權已罹於時效等
    語，資為抗辯。並答辯聲明：上訴及追加之訴均駁回。
四、兩造不爭執之事項：
    上訴人與被上訴人於96年4月間成立系爭工程契約，由上訴
    人委託被上訴人裝潢系爭房屋，上訴人於工程進行中，已支
    付被上訴人124萬8,800元。
五、上訴人主張被上訴人施作之工程有如附表所示之瑕疵，其得
    依法解除契約，並請求回復原狀及賠償給付不能之損害等語
    ，被上訴人否認工作有瑕疵，並以上開情詞置辯。經查：
  (一)上訴人主張被上訴人施作之工程，有如附表所示之瑕疵，業
    據其提出照片為證（見原審卷第9至31頁）。而上訴人於97
    年6月23日即以被上訴人施作之工程有瑕疵之理由，主張被
    上訴人應就如附表所示之瑕疵負損害賠償責任，以及被上訴
    人有溢領工程款之情事，起訴請求被上訴人賠償65萬7,120
    元，並返還溢領之12萬4,080元工程款，經原法院97年度建
    字第152號、本院98年度建上易第23號（下稱前案）審理之
    結果，認定被上訴人所施作之工程確有前開瑕疵等情，業經
    本院依職權調取原法院97年度建字第152號及本院98年度建
    上易第23號請求給付損害賠償卷宗核閱無誤，復有該判決影
    本附卷可稽（見原審卷第65至82頁）。被上訴人否認系爭工
    程存在附表所示之瑕疵，固無可採。惟按工作有瑕疵者，定
    作人得定相當期限，請求承攬人修補之。承攬人未依限修補
    ，或拒絕修補或其瑕疵不能修補者，定作人得解除契約。且
    定作人之契約解除權，因瑕疵發見後一年間不行使而消滅，
    民法第494條前段、第514條第1項分別定有明文。承攬人之
    工作有瑕疵時，倘定作人已不得依上開規定行使契約解除權
    利時，自不得另依不完全給付相關規定，行使其契約解除權
    ，始符法意。系爭工程固有附表所示瑕疵，惟該瑕疵業經上
    訴人於97年6月23日提起前案原法院97年度建字第152號事件
    中主張，自應認其至遲於前案起訴時即已發見其所稱之瑕疵
    ，依前開規定，其基於承攬瑕疵而得之契約解除權自已因1
    年之除斥期間經過未行使而消滅，是依上開說明，上訴人於
    99年7月14日再以準備(一)狀繕本之送達，主張依民法不完全
    給付適用給付不能規定，為解除之意思表示（見原審卷卷第
    151頁反面、第152頁），自非法之所許。
  (二)按民法上所謂給付不能，係指依社會觀念其給付已屬不能者
    而言。系爭工程固有附表所示之承攬瑕疵，惟此瑕疵之存在
    ，客觀上仍非不得補正以除去之，是上訴人主張系爭工程已
    給付不能，應無足取。又上訴人解除權之行使為不合法，已
    如前述，則其以契約已經解除及給付不能為由，依民法第25
    9條第1款、第226條第1項規定，請求被上訴人返還其就附表
    編號3.至6.金額各為7萬2,000、2萬8,600元、4萬600元、5
    萬7,576元合計19萬8,776元已給付之費用，於法無據。
六、上訴人雖主張系爭工程有瑕疵，造成伊受有支付拆除費用20
    萬8,000元之損害云云，然為被上訴人所否認，並為時效抗
    辯。按因可歸責於承攬人之事由致工作發生瑕疵，定作人除
    得依民法第493條或第494條規定請求修補或解除契約或請求
    減少報酬外，亦得依民法第495條第1項規定請求損害賠償。
    定作人依民法第495條規定請求損害賠償，依同法第514條第
    1項規定，其消滅時效期間為1年，此為民法基於承攬之性質
    及法律安定性所為特別規定，自應優先適用，無再適用民法
    總則編第125條所定一般消滅時效期間為15年之餘地。本件
    上訴人主張伊於附表編號1瑕疵，支出修補費用5,000元；編
    號2者支出工程款20萬3,000元等語，雖據提出估價單、收據
    為證（見本院卷第99、100頁），惟上訴人至遲於97年6月23
    日提起前案原法院97年度建字第152號事件時即已發見上開
    瑕疵，竟於99年3月19日始提起本件訴訟（見原審卷第1頁）
    ，且至99年8月23日提起本件上訴後（見本院卷第7頁），始
    追加依民法第227第1項、第226條第1項規定，請求被上訴人
    賠償其損害，顯已逾1年消滅時效期間，被上訴人就此為時
    效之抗辯，拒絕給付，於法並無不合。
七、上訴人雖主張依民法第227條第2項規定，為前開五、六所載
    金額之請求。然因不完全給付而生前項以外之損害者，債權
    人並得請求賠償，民法第227條第2項雖有明文。惟前開規定
    之債權人被侵害之利益，乃履行債務以外之私有利益。本件
    上訴人請求賠償之「陽台走廊磁磚修補」「衛浴打牆並貼磁
    磚」「浴室舖磚工資」「書櫃」「流理台」「天花板」「廚
    房塑鋼板」「浴室塑鋼天花板」「地面太高打除」「補貼部
    分」損害，係為修補附表所示瑕疵而支出之費用40萬6,776
    元(見本院卷第99至103頁），此等費用縱應由被上訴人支付
    ，亦為被上訴人未履行系爭工程契約，致上訴人無法受領依
    系爭工程可取得利益之損害，性質上仍屬債務不履行之損害
    ，而非因被上訴人為瑕疵給付致上訴人之人身或其他財產法
    益等遭受履行以外之其他損害。是上訴人依民法第227條第2
    項規定，請求被上訴人賠償其所受損害，於法無據。
八、綜上所述，上訴人依民法第259條第1款、第227條第2項規定
    ，請求被上訴人給付40萬6,776元，及自起訴狀繕本送達翌
    日起至清償日止，按週年利率5%計算之利息，為無理由，不
    應准許。原審為上訴人敗訴判決，及駁回其假執行之聲請，
    並無不合。上訴意旨指摘原判決不當，聲明廢棄改判，為無
    理由，應駁回其上訴。上訴人於本院追加依民法第227條第1
    項、第226條第1項請求，亦為無理由，應駁回其追加之訴。
九、據上論結，本件上訴及追加之訴均為無理由。依民事訴訟法
    第449條第1項、第78條，判決如主文。
中    華    民    國   100    年    5     月    3     日
                    民事第十一庭
                        審判長法  官  呂太郎
                              法  官  劉坤典
                              法  官  徐福晉
正本係照原本作成。
不得上訴。
中    華    民    國   100    年    5     月    4     日
                              書記官  秦仲芳
附表：
1.陽台磁磚沒打掉就貼磁磚，無法牢固。
2.廚房地板未將原有磁磚打掉，隨便用垃圾填滿，地面未擦防水
  膠。
3.書櫃未完工且材料與約定不符。
4.廚房流理台上以拋光石英地磚做台，容易碎裂。
5.廚房、主臥室的浴室、公共浴室的天花板未完工。
6.廚房地板、淋浴間未擦防水膠。